【裁判字號】    98,台上,4574
【裁判日期】    980813
【裁判案由】    強盜
【裁判全文】
最高法院刑事判決            九十八年度台上字第四五七四號
上  訴  人  甲○○
上列上訴人因強盜案件，不服台灣高等法院花蓮分院中華民國九
十八年六月十日第二審更審判決（九十八年度上更(二)字第一八號
，起訴案號：台灣台東地方法院檢察署九十五年度偵字第一六二
三號），提起上訴，本院判決如下：
    主  文
上訴駁回。
    理  由
按刑事訴訟法第三百七十七條規定，上訴於第三審法院，非以判
決違背法令為理由，不得為之。是提起第三審上訴，應以原判決
違背法令為理由，係屬法定要件。如果上訴理由書狀並未依據卷
內訴訟資料，具體指摘原判決不適用何種法則或如何適用不當，
或所指摘原判決違法情事，顯與法律規定得為第三審上訴理由之
違法情形，不相適合時，均應認其上訴為違背法律上之程式，予
以駁回。本件原審經審理結果，認上訴人甲○○犯行明確，因而
撤銷第一審之科刑判決，改判依行為時牽連犯之規定，從一重論
處上訴人意圖為自己不法之所有，結夥三人以上，攜帶兇器，以
強暴、脅迫之方法至使不能抗拒，而取他人之物（累犯）罪刑，
已綜核全部卷證資料，詳加斟酌論斷，敘明其所憑之證據及認定
之理由。並就上訴人所辯：當天係應謝俊鄉之託打電話給鴿主，
要求交付款項換回賽鴿，並一起前往拿取贖款，然確未參與強盜
賽鴿之犯行等語，認何以與事實不符，要無足採，依卷存證據資
料詳予指駁說明。從形式上觀察，並無違法情形存在。上訴意旨
仍執前詞置辯，均係就原判決已調查說明之事項，任意指摘，非
適法之第三審上訴理由。另審理事實之法院，其認定被告犯罪事
實所憑之證據，並不以直接證據為限，間接證據亦包括在內，凡
綜合調查所得之各種直接及間接證據，本於推理之作用得其心證
，而為事實之判斷，若與事實無違，此項判斷即與完全憑空推測
迥異，而不容任意指為違法。原判決依憑上訴人及業經判處罪刑
確定之共同正犯謝俊鄉、潘國文之供述，被害人丙○○、乙○○
之證詞，卷附贓物認領保管單、照片、勒贖電話錄音帶及譯文、
法務部調查局鑑定通知書、內政部警政署刑事警察局槍彈鑑定書
，扣案手槍、子彈、行動電話及易付卡等證據資料，本於推理之
作用予以綜合判斷，認定上訴人係與謝俊鄉、潘國文、王俊偉（
通緝中）共四人基於持槍強盜賽鴿、勒贖取款之共同犯意聯絡，
旋由上訴人提供扣案槍枝，由謝俊鄉開車至現場後，留在車內把
風待命接應，上訴人則與潘國文及王俊偉共三人均穿戴口罩、手
套及帽子，下車進入鴿舍內，由上訴人持槍指向丙○○胸口，以
強暴、脅迫方式至使丙○○不能抗拒後，強取其手中之二籠賽鴿
，得手後，再由上訴人及謝俊鄉、王俊偉三人輪流撥打電話，恐
嚇鴿主乙○○交付新台幣（下同）四百萬元贖回賽鴿，幾經討價
還價，贖金降為二百萬元，但未得逞等情。並非僅憑共同正犯潘
國文之陳述為認定其犯行之唯一證據，其取捨論斷復不違背經驗
法則或論理法則，自無違法情事。上訴意旨謂：扣案槍枝非其所
有，其未參與強盜賽鴿，上開證據均不足認定其曾參與強盜賽鴿
部分之犯行，原判決僅憑其他共同正犯之證述，為論罪之唯一證
據，採證違法等語，顯與法律規定得為第三審上訴理由之違法情
形，不相適合。再證人之供述前後不符時，究竟何者為可採，事
實審法院仍得依證據法則，本於自由心證予以斟酌，作合理之比
較，定其取捨，非謂一有不符或矛盾，即應認其全部均不可採信
。原判決已就潘國文前後所為內容不一之供述，依證據法則，本
於自由心證，詳敘其取捨認定之理由。且以潘國文所為有利上訴
人之陳述，認何以係迴護上訴人之飾詞，不足採信，逐一指駁說
明，俱有卷存證據資料可資覆按，自不得任指判決違法。上訴意
旨執此指摘，要非適法之第三審上訴理由。又刑事訴訟法所稱依
法應於審判期日調查之證據，係指與待證事實有重要關係，在客
觀上顯有調查必要性之證據而言，故其範圍並非漫無限制，必其
證據與判斷待證事實之有無，具有關連性，得據以推翻原判決所
確認之事實，而為不同之認定，若僅係枝節性問題，或所證明之
事項已臻明瞭，自均欠缺其調查之必要性，原審未依聲請為無益
之調查，皆無違法可言。原判決以證人陳雅玲係潘國文及謝俊鄉
共同之友人，縱認陳雅玲曾於案發後與潘國文等人見面，亦不足
以認定上訴人未參與強盜賽鴿之犯行，況上訴人辯稱：強盜賽鴿
發生時間，其在家中睡覺等語，顯見陳雅玲之證述內容如何，均
不影響原判決所確認之事實。因認上訴人該項證據之調查欠缺其
必要性，亦無違法可言。而刑事訴訟法第十七條第八款所稱法官
曾參與前審之裁判者，應自行迴避，係指同一法官，就同一案件
，曾參與下級審之裁判而言；法官曾參與第二審之裁判，經上級
審發回更審後，再行參與，其前後所參與者，均為第二審之裁判
，與曾參與下級審裁判，嗣再參與其上級審裁判者不同，自不在
應自行迴避之列。本件原審審判長法官及法官雖曾分別參與本次
更審前之第二審審判，但係同一審級，不生應自行迴避之問題。
上訴意旨執此指摘原判決違法，顯屬誤解法律所為爭執，自不得
資為合法之第三審上訴理由。至上訴人其餘上訴意旨，對原判決
究竟如何違背法令，未依卷內訴訟資料為具體之表明，徒憑己意
，就屬原審採證認事職權之適法行使，及原判決已經調查說明事
項，任意指摘為違法，或重為單純事實上之爭辯，均不足據以辨
認原判決已具備違背法令之形式要件。綜上所述，應認本件上訴
違背法律上之程式，予以駁回。
據上論結，應依刑事訴訟法第三百九十五條前段，判決如主文。
中    華    民    國  九十八  年    八    月   十三   日
                      最高法院刑事第四庭
                          審判長法官  張  淳  淙
                                法官  劉  介  民
                                法官  蔡  彩  貞
                                法官  林  俊  益
                                法官  吳  信  銘
      本件正本證明與原本無異
                                      書  記  官
中    華    民    國  九十八  年    八    月   十七   日
                                                     m


司法院資訊處製作；財團法人民間司法改革基金會備份。
